臺灣高等法院民事裁定　　　　　　　　　96年度抗字第1108號
抗　告　人　安泰商業銀行股份有限公司
法定代理人　丁○○
代　理　人　甲○○
上列抗告人因與相對人鼎順工程股份有限公司等間假扣押事件，
對於中華民國96年6月29日臺灣臺北地方法院96年度裁全字第
8335號所為裁定提起抗告，本院裁定如下：
    主  文
原裁定廢棄。
抗告人以新臺幣參佰萬元或台北市政府建設公債九十年度第一期
債票為相對人供擔保後，得對於相對人之財產，在新台幣玖佰萬
元之範圍內，予以假扣押。
相對人以新台幣玖佰萬元為抗告人供擔保或將請求之金額提存後
得免為或撤銷假扣押。
聲請及抗告訴訟費用由相對人連帶負擔。
    理  由
一、本件抗告人於原法院聲請意旨略以：相對人即債務人鼎順工
    程股份有限公司（下稱鼎順公司）邀相對人即債務人乙○○
    、丙○○為連帶保證人於95年5月10日向抗告人借款新臺幣
    （下同）3000萬元，約定於96年5月31日返還借款，截至96
    年6月8日止，尚欠本金00000000元，詎到期後，經抗告人屢
    次催討，相對人等無法如期繳償，且其等財產均遭第三人假
    扣押執行中，抗告人雖已對相對人等聲請核發支付命令，惟
    仍恐日後有不能強制執行或甚難執行之虞，除為前揭釋明，
    並願供擔保以代釋明，請准將相對人等之財產於上開債權額
    中之900萬元範圍內予以假扣押等語。
二、原法院係以抗告人僅提出借據、繳息明細表及催收紀錄等文
    件影本，只能釋明相對人等有借款未清償之事實，抗告人既
    明知相對人等所有之不動產均遭其他債權人假扣押查封在案
    而無脫產可能，理應積極取得執行名義以進行本案執行或參
    與分配，不應重覆聲請假扣押浪費司法資源，況抗告人亦未
    提出其他能供法院即時調查之證據，以釋明抗告人主張之請
    求及相對人等尚有何未經假扣押查封之財產可供脫產為由，
    駁回抗告人本件假扣押之聲請。
三、抗告意旨略以：抗告人於取得假扣押裁定或其他執行名義前
    ，無從得知相對人究有無其他財產，且本件除有借款未清償
    之事實外，尚有催收紀錄及其他債權人已實施假扣押之事證
    ，自當審酌相對人有週轉不靈、能力不足、惡意倒債、及雙
    方有糾紛之情形，原裁定顯無理由，應准本件之聲請，以維
    權益等語。
四、按債權人就金錢請求或得易為金錢請求，欲保全強制執行者
    ，得聲請假扣押。債權人聲請假扣押，請求及假扣押之原因
    應釋明之；如釋明不足，而債權人陳明願供擔保或法院認為
    適當者，法院得定相當之擔保，命供擔保後為假扣押，民事
    訴訟法第522條第1項、第526條第1、2項定有明文。是依上
    開法文規定，債權人聲請假扣押，依法有釋明之義務，債權
    人雖不得未為任何釋明，而全以擔保代其釋明之責，惟如已
    有釋明僅有所不足，而債權人陳明願供擔保或法院認為適當
    者，法院亦得定相當之擔保，命供擔保後為假扣押。
五、查本件抗告人聲請假扣押，就其「請求之原因」即借款債權
    本金00000000元，業據提出借據、帳戶授信明細資料及催收
    紀錄等文件以為釋明。至「於假扣押原因」，依抗告人於原
    法院所提出之土地登記謄本影本及於本院補提之臺灣票據交
    換所票據信用資料查覆單、相對人鼎順公司等照片顯示，相
    對人鼎順公司、乙○○所有之不動產確已遭其他債權人另為
    假扣押查封在案；且相對人鼎順公司所簽發支票退票未清償
    註記共15張，金額為00000000元；相對人公司事務所、人員
    均已人去樓空。足見相對人顯有償債能力欠缺、移往他方並
    已有甚難執行之虞之情事，堪認抗告人就假扣押之原因已為
    相當之釋明，本院認其假扣押之聲請為適當，洵屬有據，應
    予准許。況縱認前開釋明仍有不足，惟抗告人既已陳明願供
    擔保，揆諸前揭說明，本院亦得定相當之擔保，命抗告人供
    擔保後為假扣押。是抗告論旨指摘原裁定不當，求為廢棄，
    為有理由，爰予廢棄並酌命抗告人提供如主文第二項所示擔
    保金額後，准就相對人之財產在抗告人所主張債權900萬元
    範圍內予以假扣押，及依民事訴訟法第527條規定，諭知相
    對人供如主文第三項所示擔保金額或將請求之金額提存後，
    得免為或撤銷假扣押。
六、據上論結，本件抗告為有理由，依民事訴訟法第492條、第
    95條、第85條第2項，裁定如主文
中　　華　　民　　國　　96　　年　　7 　　月　　20　　日
                    民事第十二庭
                        審判長法　官  張宗權
  　　　　　　　　　　　　　　法　官  蕭艿菁
  　　　　　　　　　　　　　　法　官  王麗莉
正本係照原本作成。
本裁定除以適用法規顯有錯誤為理由，並經本院許可外，不得再
抗告。如提起再抗告，應於收受後10日內委任律師為代理人向本
院提出再抗告狀。並繳納再抗告費新台幣１千元。
中　　華　　民　　國　　96　　年　　7　　 月　　23　　日
                              書記官  李明昇
